臺灣板橋地方法院刑事判決　　　　　　　94年度訴字第3090號
公　訴　人　臺灣板橋地方法院檢察署檢察官
被　　　告　丁○○
上列被告因違反著作權法案件，經檢察官提起公訴〔９４年度偵
字第１８５１９號〕；本院判決如下：
    主  文
丁○○共同連續意圖營利而以移轉所有權之方法散布著作重製物
而侵害他人之著作財產權，處有期徒刑柒月。
扣案「ＳＴＡＲ　ＳＩＮＧＥＲ廠牌ＭＶＤ－８８８型伴唱機」
壹台、歌本壹本，均沒收。
    事  實
壹、丁○○於民國〔下同〕９３年間，因違反著作權法案〔臺灣
    板橋地方法院檢察署９３年度偵字第４０６６號〕，經本院
    判處有期徒刑參月，如易科罰金以參佰元折算壹日，緩刑貳
    年，於９３年８月３１日確定。
貳、丁○○與丙○○〔業經臺灣高等法院另案審結〕共同在臺北
    縣三重市○○街８７號經營「太子電器有限公司」〔下稱「
    太子公司」〕，明知「一條披鍊」、「浪子的祈禱」等歌曲
    ，係音圓國際股份有限公司〔以下簡稱音圓公司〕享有音樂
    著作財產權之音樂著作，未經音圓公司授權或同意，不得以
    移轉所有權之方法，散布其著作原件或重製物。且明知某真
    實姓名年籍不詳、自稱『許永鋒』之成年男子所提供之伴唱
    機內灌錄之前開歌曲，係未經音圓公司授權製作之重製物，
    詎竟基於意圖營利而以移轉所有權之方法散布著作重製物之
    概括犯意聯絡，在臺北縣林口鄉某處，以每台新臺幣〔下同
    〕參仟元至肆仟元不等之價格，向『許永鋒』購買錄製有前
    開歌曲之伴唱機後，自９３年７月１日起，在太子公司上址
    ，共同連續以每台伴唱機柒仟伍佰元至捌仟伍佰之價格售予
    不特定顧客，而以移轉所有權之方法散布前開著作重製物，
    侵害音圓公司之著作財產權。迄同年７月１９日晚上７時５
    ０分許，為警持搜索票在上址執行搜索而查獲，並扣得ＳＴ
    ＡＲ　ＳＩＮＧＥＲ廠牌ＭＶＤ－８８８型伴唱機１台、歌
    本１本。
參、案經被害人音圓公司訴由臺北市政府警察局中正第一分局移
    送臺灣板橋地方法院檢察署檢察官偵查起訴。
　　理　由
壹、上列事實，業據被告坦承不諱〔參見本院９６年２月１６日
    審判筆錄〕，核與證人甲○○、乙○○於本院結證情節、告
    訴人代理人戊○○於本院指訴被害情節〔參見本院９５年１
    ２月８日訊問筆錄〕，互核相符，復有〔一〕扣案如事實欄
    貳所示ＳＴＡＲ　ＳＩＮＧＥＲ廠牌ＭＶＤ－８８８型伴唱
    機１台、歌本１本。〔二〕現場照片５張〔附９３年度偵字
    第１８５４０號卷第１６頁至第１８頁〕。〔三〕伴唱機之
    保證書、保證書之照片１張及報價單〔附９３年度偵字第１
    ８５４０號卷第５頁至第６頁〕。〔四〕本院９４年訴字第
    １８２３號全卷所附證據〔影卷節本外放〕。〔五〕臺灣高
    等法院９５年上訴字第１０２５號刑事判決繕本〔附本院卷
    〕等足佐，堪認被告自白情節，與事實相符，足為認定上揭
    事實之依據；且查：證人乙○○另證稱：「〔檢察官問：該
　　機台操作方式？〕要先放光碟片，光碟片是我們在買時，丁○○自己燒的。光碟裸片的外觀就是cdr 的燒錄光碟。」、
    「〔檢察官問：如何判斷光碟為丁○○燒錄？〕我『沒辦法
    判斷』。但當時丁○○叫我等一下，就進進出出一段時間，
    我看到室內有一台電腦在開機狀態，後來他就拿出來燒錄的
    光碟。」、「〔檢察官問：系爭歌曲究是燒錄在機內或光碟
    內？〕歌曲是燒在機內，光碟是背景畫面及驅動程式。」〔
    參見本院９５年１２月８日訊問筆錄第７頁、第８頁〕；細
    索上結證意旨，證人乙○○不能證明被告將「背景畫面及驅
    動程式」燒錄於ＣＤ－Ｒ光碟內，參酌被告爭執否認此部份
    犯行〔參見本院９６年２月１６日審判筆錄第３頁〕，自不
    能遽認被告有此部份犯行；本件事證明確，被告之上揭犯行
    ，堪予認定。
貳、被告為事實欄所示行為後，刑法業經　總統於９４年２月２
    日以總統華總一義字第０９４０００１４９０１號令修正公
    布第１～３、５、１０、１１、１５、１６、１９、２５～
    ２７、第四章章名、２８～３１、３３～３８、４０～４２
    、４６、４７、４９、５１、５５、５７～５９、６１～６
    ５、６７、６８、７４～８０、８３～９０、９１－１、９
    ３、９６、９８、９９、１５７、１８２、２２０、２２２
    、２２５、２２９－１、２３１、２３１－１、２９６－１
    、２９７、３１５－１、３１５－２、３１６、３４１、３
    ４３條條文；增訂第４０－１、７５－１條條文；刪除第５
    ６、８１、９４、９７、２６７、３２２、３２７、３３１
    、３４０、３４５、３５０條條文；並自９５年７月１日施
    行。現行刑法第２條第１項規定：「行為後法律有變更者，
    適用行為時之法律。但行為後之法律有利於行為人者，適用
    最有利於行為人之法律。」，其中〔一〕行為時刑法第２８
　　條規定：「二人以上共同實施犯罪之行為者，皆為正犯。」
  　，現行刑法將「實施」一語，修正為「實行」，新法非有利
    於行為人。〔二〕行為時刑法第５６條規定：「連續數行為
　　而犯同一之罪名者，以一罪論。但得加重其刑至二分之一。
  　」。現行刑法業將第５６條刪除；比較新、舊法律，新法非
    有利於行為人。〔三〕被告為事實欄貳所示行為後，著作權
    法部分條文業於９３年９月１日修正公布，並自同年月３日
    起施行。其中修正前著作權法第９１條之１第１項規定：「
    意圖營利而以移轉所有權之方法散布著作原件或其重製物而
    侵害他人之著作財產權者，處３年以下有期徒刑、拘役，或
    科或併科新臺幣７５萬元以下罰金。」；修正後著作權法第
    ９１條之１第１項規定：「擅自以移轉所有權之方法散布著
    作原件或其重製物而侵害他人之著作財產權者，處３年以下
    有期徒刑、拘役，或科或併科新臺幣５０萬元以下罰金。」
    、同條第２項規定：「明知係侵害著作財產權之重製物而散
    布或意圖散布而公開陳列或持有者，處３年以下有期徒刑，
    得併科新臺幣７萬元以上７５萬元以下罰金。」。比較新舊
    法結果，行為時著作權法針對意圖營利而以移轉所有權之方
    法散布「著作重製物」而侵害他人之著作財產權者，不分「
    合法重製物」、「非法重製物」均規定於行為時著作權法第
    ９１條之１第１項；修正後著作權法分別對於「合法重製物
    」、「非法重製物」之違法散布，各修正規定於著作權法第
    ９１條之１第１項、第９１條之１第２項。本件被告意圖營
    利而以移轉所有權之方法散布著作之「非法重製物」而侵害
    他人之著作財產權之犯行，比較行為時著作權法第９１條之
    １第１項與修正後著作權法第９１條之１第２項之規定，新
    法非有利於行為人。
參、核被告丁○○所為，係犯行為時著作權法第９１條之１第１
    項意圖營利而以移轉所有權之方法散布著作重製物而侵害他
    人之著作財產權罪；按所謂常業犯，係指反覆以同種類行為
    為目的之社會活動之職業性犯罪而言，即恃犯罪以維生者。
    經查：被告丁○○行為時係以經營太子公司為業，其營業項
    目含各廠牌點歌機、擴大機、喇叭批發零售、營業用卡拉OK
    組合設計與規劃施工、各類家用電器批發零售、住宅空間音
    響防音設計、燈光工程設計與規劃施工等，此有卷附太子公
    司名片可佐〔參見９３年度偵字第１８５４０號卷第３２頁
    〕，足見被告丙○○係以批發、零售音響設備暨相關設計、
    組裝工程為業，其間並無反覆以移轉侵害著作財產權之重製
    物所有權為目的之社會活動，僅所批發、零售之音響設備中
    ，適有經灌錄未經授權之音樂著作重製物，致侵害他人著作
    財產權，尚難以此遽認被告丙○○係意圖營利而以移轉所有
    權之方法散布著作重製物而侵害他人之著作財產權之職業性
    犯罪，公訴人認被告所為，係犯著作權法第９４條第１項之
    以犯同法第９１條之１第１項之罪為常業罪，尚有未洽，起
    訴法條應予變更；被告丁○○與丙○○就事實欄貳所示犯行
    ，有犯意之聯絡及行為之分擔，為共同正犯；前後多次意圖
    營利而以移轉所有權之方法散布著作重製物而侵害他人著作
    財產權之犯行，時間緊接，犯罪構成要件相同，顯係基於概
    括犯意反覆實施，依行為時刑法第５６條連續犯規定論以一
    罪，並加重其刑；爰審酌被告犯罪之動機、目的、手段、所
    致之危害，暨犯罪後態度等一切情狀，量處如主文所示之刑
    。
肆、扣案ＳＴＡＲ　ＳＩＮＧＥＲ廠牌ＭＶＤ－８８８型伴唱機
    １台、歌本１本。係在被告經營之太子公司查扣之物，共犯
    丙○○雖辯稱：上開扣案物品，係客戶向不詳人士購買後持
    往太子公司修繕云云，惟始終未能提供該客戶之真實姓名、
    年籍、住址或聯絡方式以供查核，顯與常理有違，且該名客
    戶既非向被告購買前述伴唱機，於其商品發生瑕疵之際，理
    當向原出賣人要求提供售後服務，何有請求不負瑕疵擔保責
    任之共犯丙○○修繕之理，況其伴唱機縱因發生瑕疵而須修
    繕，亦無將歌本一併送回之必要，共犯丙○○所辯，顯無可
    採；上開扣案伴唱機１台、歌本１本，係供被告所有供其與
    丙○○共犯修正前著作權法第９１條之１第１項意圖營利而
    以移轉所有權之方法散布著作重製物而侵害他人之著作財產
    權罪所用之物，應依著作權法第９８條前段規定沒收之。
伍、末查，被告丁○○於９３年間，因違反著作權法案〔臺灣板
    橋地方法院檢察署９３年度偵字第４０６６號〕，經本院９
    ３年度簡上字第２８８號刑事判決判處有期徒刑參月，如易
    科罰金以參佰元折算壹日，緩刑貳年，於９３年８月３１日
    確定，此有臺灣高等法院被告前案紀錄表附本院卷、本院上
    開判決繕本附偵查卷〔附９４年度他字第４３６１號卷第１
    ９頁至第２１頁〕；惟被告於前案之犯罪時間係「自９２年
    ７月間起，至９３年２月１６日止」，業據本院前審明確認
    定，距本判決事實欄貳所示犯罪時間，約有半年，時間已非
    緊接，又被告於前案係犯修正前著作權法第９１條之１第３
    項、第１項之「意圖營利而以移轉所有權之方法散布著作重
　　製『光碟』，而侵害他人之著作財產權」，與其於本案所犯
  　罪名，構成要件不同，前後貳案不能認有連續犯之裁定上一
    罪之關係，附此敘明。
據上論斷，應依刑事訴訟法第２９９條第１項前段、第３００條
，修正前著作權法第９１條之１第１項、第９８條前段，刑法第
２條第１項前段，修正前刑法第１１條、第２８條、第５６條，
判決如主文。
本案經檢察官蔡元仕到庭執行職務。
中　　華　　民　　國　　96　　年　　3 　　月　　12　　日
                  刑事第一庭  審判長法　官  陳恆寬
                                    法  官  張江澤
                                    法  官  陳福來
以上正本證明與原本無異。
如不服本判決應於送達後10日內向本院提出上訴狀。
                                    書記官  林兆嘉
中　　華　　民　　國　　96　　年　　3 　　月　　12　　日
附錄本案論罪科刑法條全文：
修正前著作權法第91條之1
意圖營利而以移轉所有權之方法散布著作原件或其重製物而侵害
他人之著作財產權者，處三年以下有期徒刑、拘役，或科或併科
新臺幣七十五萬元以下罰金。
非意圖營利而以移轉所有權之方法散布著作原件或其重製物，或
意圖散布而公開陳列或持有而侵害他人之著作財產權者，散布份
數超過五份，或其侵害總額按查獲時獲得合法著作重製物市價計
算，超過新臺幣三萬元者，處二年以下有期徒刑、拘役，或科或
併科新臺幣五十萬元以下罰金。
犯第一項之罪，其重製物為光碟者，處三年以下有期徒刑、拘役
，或併科新臺幣一百五十萬元以下罰金。
犯前項之罪，經供出其物品來源，因而破獲者，得減輕其刑。
